【裁判字號】    97,上易,1324
【裁判日期】    970807
【裁判案由】    妨害自由
【裁判全文】
臺灣高等法院刑事判決                97年度上易字第1324號
上  訴  人  臺灣板橋地方法院檢察署檢察官
被      告  乙○○
上列上訴人因被告妨害自由案件，不服臺灣板橋地方法院97年度
易字第377 號，中華民國97年2 月29日第一審判決（起訴案號：
臺灣板橋地方法院檢察署95年度偵字第23584 號、96年度偵字第
9331號），提起上訴，本院判決如下：
    主  文
上訴駁回。
    事  實
一、乙○○為長紘股份有限公司（以下簡稱：長紘公司）之經理
    ，因受該公司實際負責人王豐訓之委託，代為處理長紘公司
    與勝順纖維股份有限公司間就坐落於桃園縣大園鄉○○○段
    特工區小段300 建號暨其上建物即門牌號碼桃園縣大園鄉○
    ○路9 之1 號租賃契約所衍生之積欠租金暨搬遷事宜等糾紛
    （上揭廠房之實際承租人為甲○○），於民國（下同）95年
    7 月27日17時30分許，由不知情之郭復嘉開車載乙○○，前
    往臺北縣三重市○○路○ 段192 號8 樓廣進公司找尋正在該
    處收取貨款之甲○○，並要求甲○○下樓後，乙○○即要求
    甲○○支付95年6 月份之未付房租，因甲○○表示尚未收到
    貨款須待7 月31日方可支付云云，致乙○○心生不滿，竟基
    於傷害之犯意，於當日下午18時左右，在上址1 樓電梯門口
    附近徒手毆打甲○○之臉部，致甲○○受有鼻挫傷、流鼻血
    、左、右眼周圍皮下瘀血、上唇挫傷血腫之傷害。
二、案經甲○○告訴暨臺北縣政府警察局三重分局報告臺灣板橋
    地方法院檢察署檢察官偵查起訴。
    理  由
壹、程序部分：
    按被告以外之人於審判外之陳述，雖不符刑事訴訟法第159
    條之1 至第159 條之4 之規定，而經當事人於審判程序同意
    作為證據，法院審酌該言詞陳述或書面陳述作成時之情況，
    認為適當者，亦得為證據；當事人、代理人或辯護人於法院
    調查證據時，知有刑事訴訟法第159 條第1 項不得為證據之
    情形，而未於言詞辯論終結前聲明異議者，視為有前項之同
    意，刑事訴訟法第159 條之1 、第159 條之5第1項、第2 項
    分別定有明文。經查，本判決下列所引用之被告以外之人於
    審判外之陳述或非供述證據，檢察官、被告於原審及本院言
    詞辯論終結前均未聲明異議，本院審酌上開證據資料製作時
    較無人情施壓或干擾，亦無不當取供，及證明力明顯過低之
    瑕疵，認以之作為證據應屬適當，故揆諸前開規定，認前揭
    證據資料有證據能力，合先敘明。
貳、實體部分：
一、上揭事實，業據被告乙○○於原審及本院審理中均坦承不諱
    ，核與告訴人甲○○指訴確於前揭時地遭被告毆打之情節大
    致相符，又告訴人受有前揭傷害，並有照片4 幀及診斷證明
    書1 紙附卷可稽，堪信被告之自白與事實相符，可以採信。
    至告訴人雖另指稱：當日係遭被告夥同其餘3 至5 名不詳姓
    名之人共同毆打云云，然此節已為被告所否認，且除告訴人
    片面指證外，別無現場監視錄影紀錄或其他證據可資佐證，
    且衡之告訴人所受傷害之程度暨受傷部位，應非遭多人共同
    傷害所致，是告訴人此部分之主張，尚乏證據可證，為本院
    所不採。本件事證明確，被告犯行洵堪認定，應依法論科。
二、核被告所為，係犯刑法第277 條第1 項之傷害罪。
三、原審認被告罪證明確，因而依刑法第277 條第1 項、第41條
    第1 項前段之規定，並審酌被告之素行，有本院被告前案紀
    錄表附卷可稽，僅因財務糾紛起爭執，即動手毆打被害人，
    手段粗暴，兼衡以被害人所受傷害之程度、被告迄未與被害
    人成立和解，並取得諒解，及犯罪後坦承之態度等一切情狀
    ，量處被告有期徒刑2 月，並諭知易科罰金之折算標準。又
    說明被告犯罪之時間，係在96年4 月24日以前，所犯合於中
    華民國96年罪犯減刑條例第2 條第1 項第3 款規定之減刑條
    件，爰予以減其宣告刑2 分之1 ，並諭知易科罰金之折算標
    準。其認事用法，並無違誤，量刑亦稱妥適，檢察官上訴意
    旨，認被告另涉刑法第302 條之剝奪人之行動自由罪，且與
    前揭論罪科刑部分係同一社會事實，有裁判上一罪之關係，
    應併同審理云云，並不可採（詳如後述），應予駁回。
四、併案意旨（即臺灣板橋地方法院檢察署97年度偵續字第2 號
    ）略以：乙○○與王豐訓（另行提起公訴）與其餘真實姓年
    不詳之成年男子3 、4 名，共同基於妨害自由之故意，於95
    年7 月27日下午5 時許，到臺北縣三重市○○路○ 段192 號
     8 樓廣進公司，先由乙○○與其中1 名真實姓名年籍不詳
     之男子，以違反甲○○意願方式，將甲○○帶往上揭建築
     物1 樓外，旋由乙○○與其餘在場之成年男子施強暴毆打
     甲○○，王豐訓並在場質問甲○○如何還款歷時30至40分
     鐘，剝奪甲○○之行動自由，嗣甲○○現場無法還款，王
     豐訓與乙○○與在場之其餘成年男子，復接續違反甲○○
     意願拉至對街，以強暴方式限制甲○○之行動自由，於將
     甲○○強押上車之前洽有警車經過現場，王豐訓、乙○○
     與其餘真實姓名年籍不詳之成年男子，見狀始釋放甲○○
     並離開現場，因認被告乙○○犯有刑法第302 條第1 項之
     剝奪他人行動自由罪。且與被告前揭傷害犯行，係同一社
     會事實，屬裁判上一罪，應併同審理云云。惟按於94年2
     月2日 修正公布之刑法，於95年7 月1 日施行，其中刑法
     第55 條 關於之規定業經刪除，是修正後之刑法已不得再
     論以牽連犯之裁判上一罪之關係。經查，本案發生之時間
     係95年7 月27日，係於刑法廢除牽連犯之規定之後，且本
     案起因於被告受王豐訓之委託向告訴人甲○○索討積欠之
     租金，嗣因不滿甲○○聲言尚未收到貨款，須俟同年7 月
     31日始能給付等語，始起意傷害告訴人，縱被告於此之前
     有將告訴人拉下樓或事後欲將告訴人拉至對街之汽車上等
     情屬實，顯難認為係一行為觸犯數罪名而成立想像競合犯
     ，或認此節符合修正前刑法之牽連犯之裁判上一罪之關係
     ，惟本案既發生於95年7 月1 日之後，自不得再論以牽連
     犯，是公訴人認本案與前揭論罪科刑之傷害部分係同一社
     會事實，有裁判上一罪之關係云云，自有誤會，本院自不
     得併予審理，應退由檢察官另行偵查，附此敘明。
據上論斷，應依刑事訴訟法第368條，判決如主文。
本案經檢察官羅松芳到庭執行職務。
中    華    民    國    97    年    8     月    7     日
            刑事第三庭    審判長法  官  蔡秀雄
                                法  官  許文章
                                法  官  謝靜恒
以上正本證明與原本無異。
不得上訴。
                                書記官  陳珮茹
中    華    民    國    97    年    8     月    7     日
附錄：本案論罪科刑法條全文
刑法第277條第1項
傷害人之身體或健康者，處3年以下有期徒刑、拘役或1千元以下
罰金。


司法院資訊處製作；財團法人民間司法改革基金會備份。
